臺灣高等法院民事裁定
111年度抗更一字第9號
抗  告  人  懷恩學校財團法人（原名泉僑學校財團法人）

法定代理人  高鴻翔  


代  理  人  廖惇孟  
上列抗告人因與相對人鍾彭金妹、陳鍾麗珍、鍾麗鄉、鍾惠美、
鍾才貴等人間聲請限期起訴事件，對於中華民國110年7月14日臺
灣桃園地方法院110年度聲字第186號裁定提起抗告，經最高法院
第一次發回，本院裁定如下：
    主      文
抗告駁回。
抗告及發回前再抗告費用由抗告人負擔。
    理      由
一、按本案尚未繫屬者，命假扣押之法院應依債務人聲請，命債
    權人於一定期間內起訴；債權人不於期間內起訴者，債務人
    得聲請命假扣押之法院撤銷假扣押裁定；上開規定於假處分
    亦準用之，民事訴訟法第529條第1項、第4項、第533條前段
    分別定有明文，是上開聲請法院命債權人限期起訴規定，僅
    於假扣押、假處分程序始有適用。
二、本件聲請及抗告意旨略以：第三人鍾富林於民國59年11月23
    日對伊所有、坐落桃園市○○區○○段00地號土地（重測前為桃
    園縣○○鄉○○○段0000地號，下稱系爭土地）聲請假扣押，經
    臺灣新竹地方法院（下稱新竹地院）以59年度執字第3928號
    執行事件（下稱系爭執行事件）受理在案，嗣臺灣桃園地方
    法院（下稱桃園地院）於62年間成立，新竹地院遂將系爭執
    行事件移轉至桃園地院續行辦理，並囑託桃園大溪地政事務
    所就系爭土地為禁止所有權移轉或設定他項權利之查封登記
    ，該查封登記歷經50餘年現仍存在而未塗銷；又鍾富林已於
    85年4月15日死亡，其全體繼承人即為相對人，相對人猶未
    提起本案訴訟，影響伊權利甚鉅，為此聲請裁定命相對人限
    期起訴。再者，本件既查無新竹地院、桃園地院留有伊與鍾
    富林間、或伊與相對人間已確定之終局判決原本，可見系爭
    執行事件非為終局執行性質，原裁定未盡調查之能事，即以
    無從認定有假扣押事件為由，駁回伊聲請，自有不當，爰提
    起抗告，請求廢棄原裁定，命相對人限期起訴或另為適法之
    裁定等語。
三、經查：
　㈠鍾富林係於59年間向新竹地院聲請系爭執行事件，嗣桃園地
    院於62年6月16日成立，新竹地院遂將上開案件於同年7月3
    日移轉至桃園地院，桃園地院則分由62年度執字第76號給付
    工程款執行事件續為辦理，並於63年8月24日核發債權憑證
    而終結等情，有桃園地院110年10月20日桃院增文字第11001
    01691號函檢附分案簿、民事執行辦案進行簿等件影本可稽
    （見本院前審卷第45、51至53頁）。又執行名義為給付金錢
    之終局判決，如執行債務人無財產可供執行或雖有財產經強
    制執行後所得之數額仍不足清償債務者經債權人同意，得命
    債務人寫立書據，載明俟有資力之日償還；前項情形，如債
    權人不同意時，應於2個月內續行調查，經查明確無財產或
    命債權人查報而到期故意不為報告，執行法院應發給憑證，
    交債權人收執，載明俟發見有財產時，再予強制執行，此為
    85年10月9日修正前強制執行法第27條所明定。是以前揭辦
    案進行簿之登載內容及修正前強制執行法第27條規定觀之，
    均足見系爭執行事件應為終局執行性質，始有於執行終結時
    核發債權憑證之必要，若為假扣押強制執行事件，執行法院
    僅須依債權人之聲請查封、扣押債務人之財產，以達保全債
    務人財產目的即為已足，自無另行核發債權憑證予假扣押債
    權人之理。
　㈡況細觀桃園地院提供之辦案進行簿，其中就系爭執行事件係
    經登載執行名義種類為「強制執行法第4條第1款」（即確定
    之終局判決），且進行事項尚有包含「拍賣」、「強制管理
    」等核屬終局執行才有之執行程序（見本院前審卷第52、53
    頁），與假扣押強制執行僅單純保全債務人財產，債權人仍
    須另行取得終局執行名義始能進行拍賣、換價並取償之過程
    顯然有別，益徵系爭執行事件並非假扣押強制執行事件，而
    屬終局執行事件甚明。
　㈢至於抗告人主張本件查無新竹地院、桃園地院留有伊與鍾富
    林間、或伊與相對人間已確定之終局判決原本（見本院前審
    卷第37、45、61、63頁、本院卷第47、55、56頁），可見系
    爭執行案件非為終局執行性質等情。惟參諸85年10月9日修
    正前強制執行法第7條規定，強制執行向應執行之標的物所
    在地或應為執行行為地之法院為之；其不在同一法院者，得
    向其中一法院為之。對於船舶聲請強制執行者，向船舶停泊
    港之法院為之。受理強制執行事件之法院，須在他法院管轄
    區內為執行行為時，應囑託該他法院為之。可見斯時之強制
    執行事件係以「執行標的物所在地」定管轄法院，而民事訴
    訟除「以原就被」原則外，尚有「契約履行地」、「合意管
    轄」、「應訴管轄」等其他定管轄法院之規則，兩者並非當
    然一致，尚不能排除鍾富林持桃園、新竹以外之其他法院所
    作成之終局執行名義，對抗告人聲請系爭執行事件之可能性
    存在，是抗告人主張伊址設桃園市龍潭區，如有工程進行應
    屬新竹或桃園地院管轄，如有確定判決亦應由該二法院作成
    ，而該二法院既均查無相關判決原本，系爭執行事件即無從
    認定為終局執行云云，非為有據，不能採信。
　㈣準此，系爭執行事件為終局執行事件，而非假扣押強制執行
    事件，已如前述，從而抗告人以系爭土地遭鍾富林聲請假扣
    押強制執行而查封登記為由，依民事訴訟法第529條第1項規
    定，聲請命鍾富林之全體繼承人即相對人應於一定期間內起
    訴，自屬無據。原法院駁回抗告人之聲請，其理由固有未洽
    ，惟結論尚無二致，抗告意旨指摘原裁定不當，求予廢棄，
    仍無理由，應予駁回。
四、據上論結，本件抗告為無理由，爰裁定如主文。
中　　華　　民　　國　　111 　年　　6 　　月　　30　　日
                  民事第十四庭
                        審判長法  官  蔡和憲
                              法  官  周群翔
                              法  官  周珮琦
正本係照原本作成。
本裁定除以適用法規顯有錯誤為理由外，不得再抗告。如提起再
抗告，應於收受送達後10日內委任律師為代理人向本院提出再抗
告狀。
中　　華　　民　　國　　111 　年　　7 　　月　　1 　　日
                              書記官  強梅芳